臺灣高等法院臺南分院刑事裁定
110年度毒抗字第250號
抗  告  人
即  被  告  黃約憲


上列抗告人因觀察、勒戒案件，不服臺灣嘉義地方法院中華民國
110年3月24日裁定（110年度毒聲字第174號），提起抗告，本院
裁定如下：
    主  文
抗告駁回。
    理  由
一、抗告意旨略以：抗告人即被告黃約憲經臺灣嘉義地方法院裁
    定送勒戒處所觀察、勒戒。惟抗告人家中僅其與父親2人生
    活，且父親罹患大腸癌4期，並已移轉至肺部，復有變大之
    現象，醫生因此建議開刀，並預定4月20日開刀。是請體諒
    抗告人之家庭因素，予抗告人在外勒戒，以方便照顧父親，
    故請求撤銷原裁定，更為適當之裁定云云。
二、按現行毒品危害防制條例第20條修法意旨，認施用毒品者具
    有「病患性犯人」特質，對於第20條第3項及第23條第2項所
    謂「3年後（內）再犯」，應以「3年」為期，建立「定期治
    療」之模式；最高法院大法庭本此意旨，於109年11月18日
    作成109年度台上大字第3826號裁定：「109年1月15日修正
    公布、同年7月15日施行之毒品危害防制條例第20條第3項規
    定，犯第10條之罪於觀察、勒戒或強制戒治執行完畢釋放後
    ，3年後再犯第10條之罪者，適用本條前2項之規定。上開所
    謂『3年後再犯』，只要本次再犯（不論修正施行前、後）距
    最近一次觀察、勒戒或強制戒治執行完畢釋放，已逾3年者
    ，即該當之，不因其間有無犯第10條之罪經起訴、判刑或執
    行而受影響。」。
三、經查：
㈠、抗告人基於施用第二級毒品之犯意，於民國110年2月1日22時
    許，在嘉義縣○○鄉○○村0鄰○○○00號住處，以將第二級毒品甲
    基安非他命置入玻璃球內燒烤吸食之方式，施用第二級毒品
    甲基安非他命1次。嗣於110年2月2日上午9時10分許，經警
    得其同意後，採集其尿液送驗，結果呈安非他命及甲基安非
    他命陽性反應等情，業據被告於警詢及偵查時坦認不諱（見
    警卷第8頁反面；偵卷第12頁），而被告於上開時、地為警
    採集之尿液，經送正修科技大學超微量研究科技中心檢驗，
    結果確實呈安非他命及甲基安非他命陽性反應等情，有嘉義
    市政府警察局勘察採證同意書、嘉義市政府警察局偵辦涉嫌
    毒品案件代號與真實姓名對照表、正修科技大學超微量研究
    科技中心尿液檢驗報告(見偵卷第49、57、59頁)在卷可稽，
    是抗告人確有於前揭時、地，施用第二級毒品甲基安非他命
    1次之行為，洵堪認定。
㈡、本案抗告人前因施用毒品案件，經臺灣嘉義地方法院以101年
    度毒聲字第17號裁定送觀察、勒戒，嗣於執行後無繼續施用
    毒品之傾向，於101年3月1日執行完畢釋放出所，並經臺灣
    嘉義地方檢察署檢察官以100年度毒偵字第1684號不起訴處
    分書為不起訴處分等情，有臺灣高等法院被告前案紀錄表在
    卷可稽。故抗告人本案施用第二級毒品之時間，距離最近一
    次觀察、勒戒執行完畢釋放日既已逾3年，依前開說明，本
    案即應裁定送觀察、勒戒。原審因檢察官聲請，依毒品危害
    防制條例第20條第1項、第3項規定，裁定抗告人應送勒戒處
    所觀察、勒戒，本院經核原審認事用法，並無不合。
㈢、另毒品戒除不易，須經長期且持續之治療，為醫療及司法界
    之共識，施用毒品者既被視為「病患性犯人」，最佳處遇方
    式即為治療，期能逐漸減少毒品施用之頻率及數量，進而達
    到戒除毒癮的完全治癒目標。毒品危害防制條例所規定之觀
    察、勒戒處分，其立法意旨在幫助施用毒品者戒除毒癮，該
    處分之性質非為懲戒行為人，而係為消滅行為人再次施用毒
    品之危險性，目的在戒除行為人施用毒品之身癮及心癮措施
    ，觀察、勒戒係導入一療程觀念，針對行為人將來之危險所
    為預防、矯治措施之保安處分，以達教化與治療之目的，可
    謂刑罰之補充制度，從而毒品危害防制條例本身所規定之觀
    察、勒戒及強制戒治等保安處分，雖兼具自由刑之性質，卻
    有刑罰不可替代之教化治療作用，且觀察、勒戒既屬用以矯
    治、預防行為人反社會性格，而具社會保安功能之保安處分
    ，當無因行為人之個人或家庭因素而免予執行之理。
四、又毒品危害防制條例第20條第1項、第3項關於觀察、勒戒之
    規定，係屬強制規定，除有毒品危害防制條例第21條、第24
    條之情形，可排除適用觀察、勒戒之程序外，只要違反毒品
    危害防制條例第10條之規定者，檢察官即應向法院聲請裁定
    其入勒戒處所觀察、勒戒，法院並應據以裁定，尚無自由斟
    酌以其他方式替代或得以其他原因免予執行之權。綜上所述
    ，檢察官偵查後，審酌個案情形，本於職權並未依毒品危害
    防制條例第24條第1項為附完成戒癮治療之緩起訴處分，而
    係向原審聲請裁定將抗告人送觀察、勒戒，難認有何違誤。
    準此，原審依檢察官之聲請，裁定應將抗告人送勒戒處所施
    以觀察、勒戒，經核於法尚無不合。抗告人以上開情詞，據
    以提起抗告，為無理由，應予駁回。
五、據上論斷，應依刑事訴訟法第412條，裁定如主文。 
中　　華　　民　　國　　110 　年　　4 　　月　　14　　日
                  刑事第四庭    審判長法　官  郭玫利
                                      法　官  曾子珍
                                      法　官  陳金虎
　　　　　　　　　　　　　　　　　　　
以上正本證明與原本無異。
不得抗告。
　　　　　　　　　　　　　　　　　　　書記官  蘇文儀
中　　華　　民　　國　　110 　年　　4 　　月　　14　　日